臺灣高等法院臺中分院刑事判決　　　　　　　　　九十二年度上訴字第二二九五號
　　上　訴　人　臺灣苗栗地方法院檢察署檢察官
　　上　訴　人
　　即　被　告　丙○○
　　被　　　告　乙○○
右上訴人等因被告等違反山坡地保育利用條例案件，不服臺灣苗栗地方法院九十二年
度訴字第九六號中華民國九十二年七月三十一日第一審判決（起訴案號：臺灣苗栗地
方法院檢察署九十一年度偵字第三八八五號），提起上訴，本院判決如左：
    主      文
原判決關於丙○○部分撤銷。
丙○○共同違反在公有山坡地內，不得擅自從事採取土石之使用之規定，未遂，累犯
，處有期徒刑伍月，如易科罰金，以參佰元折算壹日。
其他上訴駁回。
    事      實
一、丙○○素行不佳，曾有多次犯罪前科，其中於民國（下同）八十六年間所犯之違
    反農會法案件，經本院判處有期徒刑四月確定，於九十年七月三十一日易科罰金
    執行完畢。猶不知悔改，復於九十一年四月間，因苗栗縣銅鑼鄉農會預定於同年
    四月二十七日、二十八日，在苗栗縣銅鑼鄉辦理客家油桐花祭，有將乙○○所有
    位於銅鑼鄉○○段旱二一之一○號已供道路使用之土地，規劃為辦理客家油桐花
    祭活動所需臨時停車場之需要，然該道路前因桃芝颱風過境，曾散落大量之土石
    須予清除整理，乃於同年四月二十三日上午，由乙○○通知丙○○率同黃庭鉦（
    業經原審法院判處有期徒刑三月確定在案）駕駛旭昇營造公司所有之一部挖土機
    （小松牌二○○型）共赴前開地號土地之現場，經乙○○當場取得同在現場會勘
    會場之苗栗縣銅鑼鄉鄉長黃芳椿之同意後，乙○○與丙○○二人即約定，由丙○
    ○負責將該道路予以清除整理，土地上之土石任由丙○○取去使用，雙方均不另
    給付報酬。詎丙○○竟利用上開活動須清理道路上土石之機會，而與黃庭鉦基於
    共同之犯意聯絡，明知位在道路旁之山坡地（苗栗縣銅鑼鄉○○段一之九○二地
    號、一之九○三地號土地），為國有之山坡地，未經擬具水土保持計畫及主管機
    關之許可，不得擅自於該國有山坡地內從事採取土石，竟擅自於同日晚間十時許
    ，由丙○○指示黃庭鉦駕駛挖土機，逾越乙○○所委託清理之範圍，至上開國有
    山坡地如附圖斜線所示Ａ、Ｂ、Ｃ之位置以上開挖土機挖取土石，迨至同日晚間
    十時三十分許，共挖掘Ａ部分零點零一二八公頃，Ｂ部分零點零二九七公頃，Ｃ
    部分零點零零一九公頃，總面積達零點零四四四公頃，而尚未取得土石之際，為
    警當場查獲而未遂其目的，並當場扣得由黃庭鉦駕駛之上開挖土機一部。
二、案經苗栗縣警察局苗栗分局報請臺灣苗栗地方法院檢察署檢察官偵查起訴。
    理      由
壹、撤銷改判部分
一、訊據上訴人即被告（下稱被告）丙○○坦承於前開時間有率同共同被告黃庭鉦駕
    駛上開挖土機前往被告乙○○所有位於苗栗縣銅鑼鄉○○段旱二一之一○號土地
    上清除道路上之土石，及有至上開苗栗縣銅鑼鄉○○段一之九○二地號、一之九
    ○三地號國有山坡地上挖掘土石而為警當場查獲等事實不諱，惟矢口否認有違反
    山坡地保育利用條例之犯行，辯稱：當時係為配合苗栗縣銅鑼鄉農會辦理客家油
    桐花祭，由被告乙○○拜託伊去清除銅鑼鄉○○段旱二一之一○號土地上之土石
    ，伊始去清除，因附近居民說前開國有山坡地（一之九○二地號、一之九○三地
    號）上之枯木沒有清除的話，大雨來時容易造成危險，伊為了做公益始順便去清
    除該國有山坡地上之枯木，伊僅整理翻動而已，並非盜採土石云云。惟查：
（一）坐落苗栗縣銅鑼鄉○○段一之九○二地號、一之九○三地號土地，為國有之山
      坡地，由財政部國有財產局管理使用，均屬山坡地保育區，有土地登記謄本二
      份及苗栗縣政府九十二年二月十二日府農保字第○九二○○一一七一號函一份
      等附卷可稽（見偵查卷第六一頁、第六四頁至第六五頁）。又被告丙○○並未
      先行擬具水土保持計畫報請主管機關許可，即遽於上開國有山坡地如附圖斜線
      所示Ａ、Ｂ、Ｃ之位置上開挖，業經財政部國有財產局台灣中區辦事處助理員
      林燁銅於警詢中證述無訛（見偵查卷第一六頁反面）及苗栗縣政府山坡地保育
      課課長翁瑞昌於原審調查時到庭結證在卷（見原審卷第六七頁至第六八頁）。
      另共同被告黃庭鉦於警訊時亦證稱：「是我老闆丙○○叫我前去開挖土石，上
      面山坡地水溝部分是我挖的，開挖之面積會勘丈量結果是長四十九公尺、寬八
      公尺」等語（見偵查卷第十一頁反面、第一三頁反面）及於原審證稱：「我的
      警詢筆錄正確，是為了清出一條水溝，並且把路挖平」等語（見原審卷第七二
      頁）。至上開苗栗縣銅鑼鄉○○段一之九○二地號、一之九○三地號國有山坡
      地Ａ部分確被挖掘零點零一二八公頃，Ｂ部分確被挖掘零點零二九七公頃，Ｃ
      部分確被挖掘零點零零一九公頃，面積共達零點零四四四公頃，亦有苗栗縣銅
      鑼地政事務所量測成果圖一份在卷可按（見偵查卷第五五頁）。苟被告丙○○
      當時僅去清除該國有山坡地上之枯木，而予以整理翻動而已，豈會挖掘長四十
      九公尺、寬八公尺，面積共達零點零四四四公頃之山溝？足見被告丙○○此部
      分所辯與事實不符，並不足取。證人甲○○於本院審理時到庭結證稱：「案發
      當天我去看，被告丙○○是沒有挖砂石，我問他為何上去那邊，他說那邊的枯
      木擋住了水流，容易造成危險」等語，顯係事後迴護被告丙○○之詞，亦不足
      採。
（二）次查被告丙○○自警詢、偵查迄原審初供時雖一再供稱其所以至上開銅鑼鄉○
      ○段一之九○二地號、一之九○三地號土地上清理山溝，是出於被告乙○○之
      委託云云，而被告乙○○於偵查時亦附合其說。惟被告乙○○嗣於原審及本院
      審理時已改稱上開偵查中之供述並非實情，其實其自始即只有請求被告丙○○
      整理山坡下屬於其私有土地之道路部分（即銅鑼鄉○○段旱二一之一○號），
      並未請託被告丙○○清理其旁位於銅鑼鄉○○段一之九○二、一之九○三地號
      土地上之山溝，其在偵查中之供述，只是於被告丙○○、共同被告黃庭鉦二人
      被查獲後，依被告丙○○之請求而為偽供，企圖為被告丙○○、共同被告黃庭
      鉦二人脫罪，然嗣後發覺事態嚴重已極為後悔等語（詳如後述）。經查被告丙
      ○○亦於原審及本院審理時俯認其事，表示其確未經被告乙○○之委託，其之
      所以主動處理該山溝，只是因熱心公益云云。按被告丙○○若非明知其行為係
      屬違法，則於被查獲後即逕可理直氣壯，直言「熱心公益」引以為辯，又何待
      於串同被告乙○○，促使被告乙○○附合其詞以為與事實相反之供詞？且又係
      於晚間十時許之四下無人之際，始令共同被告黃庭鉦去開挖上開國有山坡地？
      足認被告丙○○明知其行為違法致畏罪情虛，始有此舉，被告丙○○所以僱用
      共同被告黃庭鉦，於晚間十時許之四下無人之際，駕駛挖土機至上開山溝開挖
      土石，意在竊取土石，絕非如其所辯，僅為「熱心公益」云云，彰彰明甚。
（三）按被告丙○○長年從事營造事業，又曾連任苗栗縣多屆縣議員，依其專業之知
      識及法律認知，對山坡地未經許可，不得任意開挖，本較一般人有更多之認知
      ；況被告丙○○前曾於八十二年間即因違反水利法案件，經最高法院於八十四
      年七月五日判處有期徒刑九月，緩刑三年確定；八十七年間，又因竊佔案件，
      經臺灣苗栗地方法院檢察署檢察官起訴後，迄八十八年間經本院判決確定（有
      臺灣高等法院被告全國前案紀錄表足按），其間歷經多次之訴訟程序。雖有關
      違反水利法部分，獲得緩刑之判決；竊佔部分係屬無罪，然徵諸其歷經檢察官
      之起訴及法院多年之審理程序，其較一般人對有關山坡地之動土開工，本應有
      更高之注意能力與警覺，不得就本件相關法令諉為不知，尤不應逕以「熱心公
      益」而引為掩護非法之藉口。蓋被告丙○○基於營造業務之需要，須要砂石之
      供應乃屬常識，本件之與被告乙○○間協議，代被告乙○○整理山坡下道路之
      土石，毋庸由被告乙○○另行支付報酬，逕以道路上清理後之砂石作為其勞務
      之代價，即為明證。是被告丙○○在商言商，豈有基於「熱心公益」而甘願出
      錢出力做白工之理？若謂「整理山溝」得以防止土石流，再將土石積聚於被告
      乙○○之土地，則此係對被告乙○○有利之事項，被告丙○○縱係出於主動，
      焉有不告知被告乙○○之理？況防堵土石流之施工，本非易事，被告丙○○亦
      自認其係於白日施工時，一時無聊而上去看看等情（見原審卷第七三頁），且
      於原審審理時檢察官當庭訊以要擋土石流，是不是做駁坎比較好？被告丙○○
      自承其知道要檔土石流，做駁坎比較好，其行為只是「救燃眉之急」等情（見
      原審卷第三八頁）。則既係「一時無聊」，顯然並無任何具體之施工計畫；既
      只能「救燃眉之急」，則顯然其作為是否得以有效阻止土石流，亦未為任何評
      估，況當時並無任何人對該山溝之處理，對被告丙○○有任何求援之行為，則
      所謂「燃眉之急」有何依據，亦屬虛誇，並無依據。又被告乙○○之上開土地
      係在山坡地下方，該國有山坡上之水溝，與被告丙○○所受委託整地之範圍顯
      然涇渭分明，並無可能誤認，亦經被告丙○○供認在卷。是其受委託清理山坡
      下道路部分，既已於九十一年四月二十三日之日間即已全部完工，則被告丙○
      ○不立即將機具及工人撤離，令共同被告黃庭鉦休息，卻於晚間無人之際，既
  未經囑託，又無具體之施工計畫，且明知其作為對阻止土石流並無實益，竟甘
      冒夜間施工並無照明之危險，令其僱用之工人黃庭鉦於夜間加班駕駛挖土機，
      開上充滿碎石之山坡，其目的端在欲藉機竊取土石，別無他解，其所辯「熱心
      公益」云云，應係畏罪卸責之詞，不足憑採。
（四）又被告丙○○上開未經許可，擅自開挖土石之事實，先經銅鑼鄉公所會同苗栗
      縣警察局銅鑼分駐所及同案被告乙○○於查獲當日共同在現場會勘、拍攝照片
      ，嗣經臺灣苗栗地方法院檢察署檢察官於九十二年一月十四日再度前往現場勘
      驗，經被告等現場指繪勘界後，由苗栗縣銅鑼地政事務所予以測量複丈，亦有
      九十一年四月二十三日現場會勘紀錄、九十二年一月十四日勘驗紀錄、苗栗縣
      銅鑼地政事務所九十二年一月二十一日函附之土地位置測量成果圖及現場照片
      （九十一年四月二十二日拍攝八幀、九十二年一月十四日拍攝照片十八幀）等
      在卷可憑。此外並有扣案之上開挖土機一部足按。另共同被告黃庭鉦共同參與
      上開犯罪事實因而經業經原審法院判處有期徒刑三月確定在案，亦有原審法院
      九十二年度訴字第九六號刑事判決一份附卷可按。
（五）至證人林燁銅及黃庭鉦等人上開於審判外之陳述，雖不符刑事訴訟法第一百五
      十九條之一至第一百五十九條之四之規定，但經被告丙○○於本院審判程序同
      意作為證據（見本院卷第五九頁），且本院審酌該言詞陳述之情況，認為適當
      ，依刑事訴訟法第一百五十九條之五第一項之規定，自有證據能力，附此說明
      。
（六）綜上所述，足證被告丙○○上開所辯顯係飾卸之詞，不足採信。是罪證明確，
      其犯行堪以認定。
二、又依山坡地保育利用條例第三十四條第一項之文義解釋，有違反該條例第十條行
    為者，固應依該條處罰，然衡諸第十條係規定：「在公有或他人山坡地內，不得
    擅自墾殖、占用或從事第九條第一款至第九款之開發、經營或使用」；第九條第
    四款則規定：「在山坡地為下列經營或使用，：：：四、探礦、採礦、採取土石
    ：：」等語。從而，綜諸上開各條規定以觀，山坡地保育利用條例第三十四條第
    一項，並非「即成犯」，而係「結果犯」，至同條第四項，則為有關「未遂犯」
    之規定。是在山坡地上「採取土石」，而未實施水土保持之處理、維護者，固應
    依同條例第三十四條第一項規定處罰；然業經「開採」，而尚未「取離」者，既
    已有「採」之行為，而尚未「取」，是其行為固已著手實施，僅「取」之結果行
    為尚未完成，自仍應依「未遂犯」之規定論罪，而無從以同條第一項之結果犯規
    定論科，合先敘明。本件被告丙○○與共同被告黃庭鉦二人雖就上開國有山坡地
    業經開挖，然尚未及將其採取之土石「取離」，業據其二人分別陳明在卷（見偵
    查卷第九頁反面、第十一頁反面、第三五頁、第三七頁），且銅鑼鄉公所會同苗
    栗縣警察局銅鑼分駐所及同案被告乙○○於九十一年四月二十三日會勘現場作成
    之現場會勘紀錄亦記載稱：「並未發現有砂石外運情形」等情（見偵查卷第一八
    頁反面），益見被告丙○○等人尚未將所開採之砂石「取離」。是被告丙○○、
    黃庭鉦二人固有上開違反山坡地保育利用條例規定之事實，惟仍屬「未遂犯」之
    階段，公訴人認為應以同條例第三十四條第一項之既遂犯論處，尚有未洽，併此
    說明。
三、查被告丙○○為圖自己之不法利益，在政府依法公告之公有山坡保育地上內擅自
    從事採取土石之使用，核其所為係違反山坡地保育利用條例第十條、第九條第四
    款之規定，應依同條例第三十四條第四項、第一項之在公有山坡地內擅自採取土
    石未遂罪之規定處罰。又山坡地保育利用條例第三十四條第一項之規定為刑法上
    竊盜罪之特別規定，依特別法優於普通法之法律競合關係，應擇一適用山坡地保
    育利用條例第三十四條第一項之規定論處，自不再論以竊盜罪名。至被告丙○○
    與共同被告黃庭鉦間具有犯意聯絡及行為分擔，均為共同正犯。另其二人著手於
    犯罪行為之實行而不遂其目的，為未遂犯，並依刑法第二十六條前段之規定減輕
    其刑。又被告丙○○素行不佳，曾有多次犯罪前科，其中於八十六年間所犯之違
    反農會法案件，經本院判處有期徒刑四月確定，於九十年七月三十一日易科罰金
    執行完畢，有臺灣高等法院被告全國前案紀錄表及台灣苗栗地方法院檢察署刑案
    資料查註紀錄表等各一份在卷可稽，其於受有期徒刑執行完畢後，五年以內再犯
    本件有期徒刑以上之罪，為累犯，應依刑法第四十七條規定加重其刑，並依法先
    加後減之。原審予以論罪科刑，固非無見，惟查刑罰法令關於沒收之規定，有採
    職權沒收主義及義務沒收主義，義務沒收主義又分為絕對義務沒收主義與相對義
    務沒收主義二者，絕對義務沒收主義指凡法條規定「不問屬於犯人與否，沒收之
    」者屬之，法院就此等物品，是否沒收無審酌餘地，除已證明滅失外，不問屬於
  犯人與否或有無查扣，均應沒收，相對義務沒收主義指供犯罪所用或犯罪所得，
    且以屬於被告所有者為限，始應予以沒收。查本件扣案之上開小松牌二○○型挖
    土機，係屬旭昇營造公司所有，業據被告丙○○陳明在卷（見本院卷第七六頁）
    ，該挖土機既非被告丙○○或共同被告黃庭鉦所有，且山坡地保育利用條例第三
    十四條第五項僅規定「犯本條之罪，其所用之機具沒收之」，並非規定「不問屬
    於犯人與否，沒收之」之規定，自不得予以宣告沒收，原判決適用山坡地保育利
    用條例第三十四條第五項之規定予以宣告沒收，適用法律顯有違誤。次查原判決
    既認被告丙○○係犯山坡地保育第三十四條第四項、第一項之罪，惟理由欄壹之
    三卻又認「公訴人認係犯山坡地保育利用條例第三十四條第四項、第一項之罪，
    尚有未洽」，以致理由相互矛盾，亦有可議。被告丙○○上訴意旨仍執前詞否認
    犯罪，雖無理由，但原判決既有上述可議之處，應由本院將原判決關於被告丙○
    ○部分予以撤銷改判。爰審酌被告丙○○之品行不佳、曾有多次犯罪前科（已如
    前述）、及其智識程度、犯罪動機、目的、手段、所生危害、犯罪後之態度等一
    切情狀，量處被告丙○○如主文第二項所示之刑，並諭知易科罰金之折算標準，
    以示懲儆。又扣案之上開挖土機並不得宣告沒收，已如前述，公訴人請求依山坡
    地保育利用條例第三十四條第五項之規定宣告沒收，尚有誤會，附此敘明。
貳、上訴駁回部分
一、公訴意旨略以：被告乙○○與被告丙○○、共同被告黃庭鉦等人基於犯意之聯絡
    ，明知上開苗栗縣銅鑼鄉○○段一之九○二地號、一之九○三地號土地為國有山
    坡地，竟未經許可，由被告乙○○指示被告丙○○開挖位置，被告丙○○再指示
    共同被告黃庭鉦駕駛挖土機至前開土地採取土石，開挖面積達零點零四四四公頃
    ，因認被告乙○○亦涉有山坡地保育利用條例第三十四條第一項之罪嫌云云。
二、按犯罪事實應依證據認定之，無證據不得認定犯罪事實；又被告或共犯之自白不
    得作為有罪判決之唯一證據，仍應調查其他必要之證據，以察其是否與事實相符
    ，刑事訴訟法第一百五十四條第二項、第一百五十六條第二項分別定有明文。次
    按事實之認定，應憑證據，如未能發現相當證據，或證據不足以證明，自不能以
    推測或擬制之方法以為裁判基礎；又認定不利於被告之事實，須依積極證據，苟
    積極證據不足為不利於被告事實之認定時，即應為有利於被告之認定，更不必有
    何有利之證據（最高法院三十年上字第八一六號、四十年臺上字第八六號判例參
    照）。
三、查本件公訴人認被告乙○○涉有山坡地保育利用條例第三十四條第一項之罪嫌，
    無非係以被告乙○○於偵查中曾自白稱：「是我請丙○○順便將上面堵起來，因
    為土石流將山溝堵住，改到從我土地那邊下來」等語，及銅鑼鄉農會總幹事王永
    芬於偵查時證稱：「我們辦活動，乙○○自己說是他的地，有請他整地，只同意
    下面整平，沒有請他整理上面山溝」等語為其論據。
四、訊據被告乙○○雖坦承於前開時間有與被告丙○○約定由被告丙○○將伊所有上
    開苗栗縣銅鑼鄉○○段旱二一之一○號土地上之土石予以清除後，該土石任由被
    告丙○○取去使用，伊不另給付報酬給被告丙○○等事實不諱，惟矢口否認有違
    反山坡地保育利用條例之犯行，辯稱：當時係因苗栗縣銅鑼鄉農會辦理客家油桐
    花祭，將伊所有苗栗縣銅鑼鄉○○段旱二一之一○號土地，規劃為辦理油桐花祭
    活動所需臨時停車場，而該土地前因桃芝颱風過境，曾散落大量之土石須予清除
    ，伊經銅鑼鄉鄉長黃芳椿同意後，始拜託被告丙○○去清除，但伊僅叫被告丙○
    ○去清除伊上開土地上之土石，並未叫被告丙○○去挖掘上開國有山坡地上之土
    石。至伊在偵查時係應被告丙○○之請求，為配合被告丙○○，始稱係伊叫被告
    丙○○去將該國有山坡地之山溝堵起來，事實上伊並未叫被告丙○○去將該國有
    山坡地之山溝堵起來云云。經查（一）被告乙○○於偵查時雖曾自白稱：「我是
    叫他（指丙○○）坡度的缺口堵起來，我沒有叫到上面去挖土石，他可能要挖上
    面的土石去堵起來」、「（問：你請丙○○將上面的水溝堵起來，你叫他如何堵
    ？）用原地的土石堵住，讓山溝可改回原來的道」、「我有請丙○○將土清掉，
    我請他順便將上面的堵起來，因為土石流將山溝堵住，改到從我土地那邊下來」
    等語。但查其於警詢時供稱：「我於九十一年四月二十三日十時許請丙○○整理
    銅鑼鄉○○段旱二一之一○號土地之砂石，無申請及擬定契約及工資」、「警方
    於九十一年四月二十三日二十二時三十分許查獲丙○○盜採國有林地一之九○三
    地號之砂石，我不知情及沒有參與，我不在場」「該地（指二一之一○號）整理
    事因鄉長請我配合客家桐花祭會地，所以我才叫丙○○整地的」各等語（見偵查
    卷第一四頁反面至第一五頁）。於原審供稱：「我承認本案我犯了錯，但不是本
    案檢察官起訴的罪刑，我是為了幫忙別人，在過去偵查中作了不實的陳述。在本
    案中，我根本沒有指示另一被告丙○○到山上去開挖，我也沒有叫他去挖上面的
    水溝，是事後丙○○跟我說請我附合他的說詞，說我有請他去開挖，事實上，我
    的土地確實也有受到上面水溝所造成土石流的影響而損害我的土地，我也認為他
    沒有賺到多少錢，所以我是基於幫忙他的意思，去附合他的說詞。但沒想到在起
    訴後，他還要我幫忙他出律師費用，我認為事不關己，結果要我幫他出錢，實在
    太不合理，所以拒絕，最後，開庭時，才發現他自己為自己請律師，我反而沒有
    律師，所以很不公平，因此，我要說出實情，以期獲得真實。當時我也不知他是
    累犯，所以當時是覺得幫他也符合情理，但後來才知道他是累犯，他根本是想要
    自己全身而退，所以想要叫我去承擔主要的責任。但這實在對我不公平，但這本
    來與我全不相干，最後落得如此的下場」、「（公訴人問：你接獲要求之後，你
    自己有無去整地？）沒有，我是經過鄉長、總幹事的同意之後，同意我把自己的
    土地砂石清除掉。我才去清除。因為該地是山坡地，旁邊又有土坡，太敏感，所
    以鄉長如果沒有指示，我不會去清理，事實上我是沒有去清理，我請他們去處理
    的是自己的平地」、「（公訴人問：那你應該知道旁邊的土地是山坡地，也不是
    你的土地？）是的」、「（公訴人問：你當時有無指示黎整地開挖的位置？）我
    要他清除在我土地上面的那一堆」、「（公訴人問：你有無指出你的土地範圍？
    ）沒有，因為我確實不清楚現場所在位置，有那些部份屬於我土地的範圍」各等
    語（見原審卷第三三頁、第三五頁、第三六頁），於本院復陳稱：「偵查中我是
    配合被告丙○○，才說我叫他去將上面堵起來，實際上我並沒有叫他去將上面堵
    起來」等語（見本院卷第五八頁）。足見被告乙○○上開於偵查時之自白，顯與
    其於警詢、原審及本院審理時所供之情節不符，且與證人羅仁甫所供（詳如後述
    ），亦有出入，是其於偵查時之上開自白是否與事實相符，非無可疑，不得作為
    被告乙○○論罪之依據。（二）證人羅仁甫於原審到庭結證稱：「（問：柯是否
    有跟你說黎請他為本案去開挖作附合之供詞？）有」、「（問：他是如何跟你說
    的？）乙○○因本案於九十一年四月二十四日在銅鑼分駐所製作警訊筆錄後，有
    到我的建築師事務所，我有問乙○○來銅鑼辦何事，乙○○有告知因為銅鑼鄉要
    主辦桐花祭跟他租用土地當場地，丙○○去清理土地時，不知為何會去國有土地
    上面開挖而被警察查獲，請他幫忙，所以他就到銅鑼分駐所去製作筆錄，說『因
    為怕土石流會流下來要將山溝缺口堵住，我請他（指丙○○）順便將上面堵起來
    』。乙○○跟我說，做警訊筆錄之後，他很後悔，沒有說實話。之後柯在做完偵
    訊筆錄之後，又告訴我，檢察官要起訴，所以很後悔，當初沒有說實話」等語（
    原審卷第七一頁），益證被告乙○○上開偵查時之自白，顯與事實不符。（三）
    至證人即共同被告丙○○於警詢時雖供稱：「是有一地主乙○○告訴我說他的地
    農會要辦活動，要我把地整平，並且把山溝整理好，水才不會亂流」等語，於偵
    查時又供稱：「乙○○跟我說大水來時會沖倒他的土地，叫我的車子上去，挖排
    水溝江水引到原來已經堵死的水溝，他有指示我挖的地點」「乙○○他沒有指出
    界線，叫我全部整平，上面的山溝要檔起來引到旁邊的水溝」「乙○○是在查獲
    當天早上指示我整地之地點」等語。於原審初供復證稱：「事實上是乙○○請我
    去整地，因為上面會有土石流之影響，所以我有表示山坡上之山溝一起處理，他
    沒有反對」等語。但嗣於原審即改證稱：「「（問：柯的土地是山坡旁邊的平地
    ，整地時柯有無告訴你所要整理的土地的範圍？）他跟我說，他的土地是在下面
    平的部份，不是在上面」、「（問：為何叫黃庭鉦將挖土機開至水溝？）因為當
    時我很無聊，我自己就上去看，我就基於熱心公益，為了水土保持，所以我才主
    動請黃庭鉦將水溝清出，乙○○是沒有叫我去清水溝，只有叫我整地。因為只是
    將水溝清出，這對我和乙○○都好。」、「（問：你和黃庭鉦被查獲之前，有無
    與乙○○主動說我要幫你將山溝清理乾淨？）沒有」、「（問：你的供述，於偵
    、審中大致相同，唯一不同的是你審理中承認說是你自己主動替柯整山溝的，不
    是他找你的？）是」各等語（見原審卷第三七頁、第七三頁、第八七頁），於本
    院審理時證稱：「乙○○叫我去處理他土地上之石頭而已，山坡地部分不是他叫
    我處理的，而山坡地我認為只是舉手之勞處理一下而已」等語。其前後所供相互
    矛盾，非無瑕疵可指，並無法資為不利於被告乙○○之認定。（四）本件緣起因
    苗栗縣銅鑼鄉農會預定於九十一年四月二十七日、二十八日，在苗栗縣銅鑼鄉辦
    理客家油桐花祭，有將被告乙○○上開銅鑼鄉○○段旱二一之一○號之土地，規
    劃為辦理客家油桐花祭活動所需臨時停車場之需要，然該道路前因桃芝颱風過境
    ，曾散落大量之土石，須予以清除整理，始由銅鑼鄉農會出面向被告乙○○租用
    上開私有土地，被告乙○○在經銅鑼鄉鄉長黃芳樁同意後，始洽請被告丙○○負
    責將該私有土地之道路予以清除整理，土地上之土石任由被告丙○○取去使用，
    雙方均不另給付報酬等情，不惟業據被告乙○○陳明在卷，並經證人即共同被告
    丙○○及證人黃芳樁、王永芬（銅鑼鄉農會總幹事）等人分別證述在卷，且有被
    告乙○○收受租金之收據影本一份附卷可按（見偵查卷第四七頁）。準此，被告
    乙○○既僅出租上開銅鑼鄉○○段旱二一之一○號之私有土地，且其又非營建業
    ，並無竊取上開國有山坡地土石之動機，衡情自無與共同被告丙○○共同採取上
    開國有山坡地土石犯意聯絡之可能。（五）此外復查無其他確切證據足以證明被
    告乙○○確有共同在公有山坡地內擅自從事採取土石使用之犯行，殊難以其於偵
    查時不實之自白，即遽予論罪科刑，是其犯罪並不能證明。原審調查後以被告乙
    ○○之犯罪並不能證明而為無罪之判決，核無違誤。檢察官上訴意旨仍執前詞，
    以上開被告乙○○在偵查時之不實自白及共同被告丙○○在警詢、偵查、原審初
    供時有瑕疵之證詞，執以指摘原判決此部分不當，並無理由，應予駁回。
參、據上論結，應依刑事訴訟法第三百六十九條第一項前段、第三百六十四條、第二
    百九十九條第一項前段、第三百六十八條、山坡地保育利用條例第三十四條第一
    項、第四項、刑法第十一條前段、第二十八條、第二十六條前段、第四十七條、
    第四十一條第一項前段、罰金罰鍰提高標準條例第二條，判決如主文。
本案經檢察官丁○○到庭執行職務。
中      華      民      國　    九十三     年     二      月     十 　　日
                                臺灣高等法院臺中分院刑事第八庭
                                      審判長法  官  羅　得　村
                                      　　　法　官  陳  毓  秀
                                      　　　法　官　劉　榮　服
右正本證明與原本無異。
如不服本判決應於收受送達後十日內向本院提出上訴書狀，其未敘述上訴之理由者並
得於提起上訴後十日內向本院補提理由書（均須按他造當事人之人數附繕本）。
　　　　　　　　　　　　　　　　　　　　　　書記官  陳　俞　豪
中      華      民      國　    九十三     年     二      月    十一　　日
附錄論罪條文：
山坡地保育利用條例第十條：
在公有或他人山坡地內，不得擅自墾殖、占用或從事前條第一款至第九款之開發、經
營或使用。
山坡地保育利用條例第三十四條：
違反第十條規定者，處六月以上五年以下有期徒刑，得併科新台幣六十萬元以下罰金
。
前項情形致釀成災害者，加重其刑至二分之一；因而致人於死者，處五年以上十二年
以下有期徒刑，得併科新台幣一百萬元以下罰金；致重傷者，處三年以上十年以下有
期徒刑，得併科新台幣八十萬元以下罰金。
因過失犯第一項之罪致釀成災害者，處一年以下有期徒刑，得併科新台幣六十萬元以
下罰金。
第一項未遂犯罰之。
                              　　　　　　　　　　　　　　　　　　　　　Ｒ
